臺灣臺北地方法院刑事判決
110年度審簡上字第119號
上  訴  人  臺灣臺北地方檢察署檢察官
被      告  郭豐慶



上列上訴人因被告詐欺等案件，不服本院於民國110年4月12日所
為110年度審簡字第594號第一審簡易判決（起訴案號：109年度
偵字第32275號），提起上訴，本院管轄之第二審合議庭認應依
通常程序審理，並自為第一審判決如下：
    主  文
原判決撤銷。
郭豐慶犯如附表一編號1至2「罪名及宣告刑」欄所示之罪，各處
如附表一編號1至2「罪名及宣告刑」欄所示之刑。應執行有期徒
刑壹年壹月。
扣案如附表二編號2所示之物沒收之。
    事  實
一、郭豐慶依其智識程度及社會生活經驗，對於依不詳之人之指
    示前往不特定便利超商收取內含第三人金融機構帳戶存摺及
    提款卡之包裹，再依指示轉交予他人，便可得賺取與勞務顯
    不相當之酬勞，該等存摺及提款卡可能遭用以遂行詐欺取財
    及掩飾或隱匿犯罪所得去向有所預見，惟仍基於縱使如此發
    生，亦不違背其本意之不確定故意，自民國109年10月某日
    起，受通訊軟體LINE、真實姓名年籍不詳綽號「戴志豪」之
    成年男子所屬詐欺集團僱用，以每日新臺幣（下同）2,000
    元代為收取包裹。其等共同意圖為自己不法之所有，基於三
    人以上共同詐欺取財及隱匿特定犯罪所得去向之洗錢之犯意
    聯絡，由該詐欺集團以不詳方式取得賴又慈申設之聯邦銀行
    帳號(000)000000000000號帳戶(下稱賴又慈聯邦銀行帳戶，
    賴又慈涉犯幫助詐欺案件，另案偵辦中)之存摺、金融卡(含
    密碼)，由賴又慈以全家便利超商店到店方式寄至桃園市○○
    區○○街000號全家便利商店龜山雲蓮門市。「戴志豪」則指
    示郭豐慶前往取包裹，郭豐慶於109年11月7日騎乘車牌號碼
    000-000號普通重型機車至上址門市，領取收件者「蘇明傳
    」之包裹後，再依「戴志豪」指示交付指定之人。嗣該詐欺
    集團取得賴又慈聯邦銀行帳戶後，即由該詐欺集團其他成員
    於如附表一所示之時間、手法施行詐術，致如附表一所示之
    人陷於錯誤，將如附表一所示之金額匯款至賴又慈聯邦銀行
    帳戶內，再由該詐欺集團成員以跨國提領之方式，將上開聯
    邦銀行帳戶內款項領出，以此方式隱匿詐欺犯罪所得去向。
    嗣警接獲報案後，調閱監視器畫面，分別持本院核發之搜索
    票前往郭豐慶住處即桃園市○○區○○○路000巷00號3樓執行搜
    索，扣得如附表二編號1所示手機1支，另持臺灣臺北地方檢
    察署(下稱臺北地檢署)檢察官拘票前往郭豐慶工作地即新北
    市○○區○○街000號執行拘提並附帶搜索，扣得如附表二編號2
    所示手機1支，查悉上情。
二、案經趙惟賢、楊次郎提告，並由新北市政府警察局刑事警察
    大隊報請臺北地檢署檢察官偵查後起訴。
    理  由
壹、程序部分
一、被告以外之人於審判外之言詞或書面陳述，除法律有規定者
    外，不得作為證據。又被告以外之人於審判外之陳述，雖不
    符合同法第159條之1至第159條之4之規定，但經當事人於審
    判程序同意作為證據，法院審酌該言詞陳述或書面陳述作成
    時之情況，認為適當者，亦得為證據；當事人、代理人或辯
    護人於法院調查證據時，知有第159條第1項不得為證據之情
    形，而未於言詞辯論終結前聲明異議者，視為有前項之同意
　　，刑事訴訟法第159條第1項及第159條之5分別定有明文。查
    本判決下列所引用之各該被告以外之人於審判外之陳述，雖
    屬傳聞證據，惟檢察官、被告郭豐慶於言詞辯論終結前均未
    聲明異議，本院審酌上開證據資料製作時情況，並無違法不
    當及證明力明顯過低之瑕疵，且與本案待證事實間具有相當
    關聯性，亦認為以之作為證據應屬適當，依刑事訴訟法第15
　　9條之5規定，認前揭證據資料均有證據能力，先予敘明。
二、另本案其餘下列所引用之非供述證據，均與本案事實具有自
    然關聯性，且核屬書證性質，又查無事證足認有違背法定程
    序或經偽造、變造所取得等證據排除之情事，復均經依刑事
    訴訟法第165條踐行書證之調查程序，檢察官、被告對此部
    分之證據能力亦均不爭執，堪認均有證據能力。　　
貳、實體部分
一、前揭事實，業據被告於原審準備程序、本院準備程序及審理
    時均坦承不諱(見原審審訴卷第50頁，本院審簡上卷第58、1
    10、113頁)，核與證人即告訴人趙惟賢、楊次郎警詢時證述
    (見臺北地檢署109年度他字第13656號卷【下稱他字卷】第3
    5-39頁，第58-61頁)，證人賴又慈警詢時證述(見他字卷第1
    1-14頁)詳實，復有告訴人趙惟賢與本案詐欺集團成員LINE
    對話紀錄翻拍照片1 份(見他字卷第52-56頁，臺北地檢署10
    9年度偵字第32275號卷【下稱偵查卷】第71-75、78-82頁)
    、聯邦銀行存取款憑條翻拍照片(見他字卷第40頁，偵查卷
    第60、76頁)、告訴人楊次郎與本案詐欺集團成員LINE對話
    紀錄翻拍照片1 張(見他字卷第65頁，偵查卷第91頁)、中華
    郵政跨行匯款申請書翻拍照片1 張(見他字卷第63頁，偵查
    卷第89頁)、聯邦銀行(000) 000000000000號帳戶開戶基本
    資料及歷史交易明細1 份(見他字卷第69-75頁，偵查卷第12
    3-132頁)、全家便利超商店到店寄件物流明細照片1 張、貨
    件配送進度查詢列印資料1 張(見他字卷第15-17頁，偵查卷
    第25、35-37頁)、證人賴又慈與本案詐欺集團成員LINE對話
    紀錄擷圖1份(見他字卷第19-33頁，偵查卷第39-53頁)、被
    告郭豐慶與本案詐欺集團成員LINE對話紀錄翻拍照片1 份(
    見偵查卷第16-24頁)、全家便利超商雲蓮門市現場監視器錄
    影畫面擷圖2 張(見偵查卷第15頁)、新北市政府警察局刑事
    警察大隊搜索扣押筆錄、扣押物品目錄表共2份(見偵查卷第
    99-103、107-111頁)，並有附表二編號2所示IPHONE8手機1
    支扣案可佐。綜上所述，被告上開任意性自白核與事證相符
    ，堪以採信。本案事證明確，被告有上開事實欄所示犯行，
    洵堪認定，應依法論罪科刑。
二、論罪
(一)核被告就附表一編號1、2所為，均係犯刑法第339條之4第1
　  項第2款之三人以上共同詐欺取財罪、洗錢防制法第14條第1
　  項之洗錢罪。
(二)被告與「戴志豪」及本案詐欺集團其他成員間，有犯意聯絡
    及行為分擔，應論以共同正犯。
(三)被告就附表一編號1、2所為，均係以一行為觸犯數罪名，為
    想像競合犯，均應從一重論以三人以上共同詐欺取財罪處斷
    。
(四)被告所犯上開2罪，犯意各別，行為互殊，應予分論併罰。
三、撤銷改判之理由及科刑
(一)原審以被告犯行罪證明確，予以論罪科刑，固非無見。惟查
　  ：
　1.按刑法處罰之加重詐欺取財罪係侵害個人法益之犯罪，其罪
　  數計算，依一般社會通念，應以被害人數、被害次數之多寡
　  ，決定其犯罪之罪數(最高法院108年度台上字第274號判決
　  意旨參照)。是被告與「戴志豪」所屬詐欺集團共同詐騙附
　  表一編號1、2所示告訴人趙惟賢、告訴人楊次郎之2次加重
 　 詐欺取財既遂犯行，犯意各別、行為互殊，應予分論併罰，
    業經認定如前，原審認被告僅犯刑法第339條之4第1項第2款
　  之加重詐欺取財罪1罪，容有未合。
　2.次按「犯洗錢防制法第14條之罪，在偵查或審判中自白者，
    減輕其刑」，洗錢防制法第16條第2項定有明文；又想像競
    合犯係一行為觸犯數罪名，行為人犯罪行為侵害數法益皆成
    立犯罪，僅因法律規定從一重處斷科刑，而成為科刑一罪而
    已，自應對行為人所犯各罪均予適度評價，始能對法益之侵
    害為正當之維護。因此法院於決定想像競合犯之處斷刑時，
    雖以其中最重罪名之法定刑作為裁量之準據，惟具體形成宣
    告刑時，亦應將輕罪之刑罰合併評價。基此，除非輕罪中最
    輕本刑有較重於重罪之最輕本刑，而應適用刑法第55條但書
    規定重罪科刑之封鎖作用，須以輕罪之最輕本刑形成處斷刑
    之情形以外，則輕罪之減輕其刑事由若未形成處斷刑之外部
    性界限，自得將之移入刑法第57條或第59條之科刑審酌事項
    內，列為是否酌量從輕量刑之考量因子。是法院倘依刑法第
    57條規定裁量宣告刑輕重時，一併具體審酌輕罪部分之量刑
    事由，應認其評價即已完足，尚無過度評價或評價不足之偏
    失（最高法院109年度台上字第3936號判決意旨參照）。查
    被告於原審準備程序、本院準備程序及審理時已就事實欄所
    示之一般洗錢罪(2罪)均為自白，應依洗錢防制法第16條第2
    項之規定減輕其刑，雖因想像競合犯之關係而從一重之三人
    以上共同詐欺取財罪處斷，上開輕罪之減輕其刑事由未形成
    處斷刑之外部性界限，仍應於依刑法第57條之規定量刑時，
    審酌上開輕罪之減輕其刑事由，作為被告量刑之有利因子（
    詳後述量刑部分所載）。
  3.扣案如附表二編號2所示之IPhone廠牌之手機1支，為被告所
    有供其與「戴志豪」聯繫取簿工作使用，業據被告自承在卷
    (見偵查卷第7頁反面)，復有該手機內被告與「戴志豪」LI
　　NE對話截圖18張(見偵查卷第16-24頁)在卷可考，自應依刑法第38條第2項規定宣告沒收，原判決未就該扣案物予以沒收，容有未當。
　4.綜上，檢察官上訴意旨以原判決以想像競合中輕罪之減刑事由而為重罪處斷刑外部界線有所違誤，經核為有理由，又原判決有前揭未洽之處，即屬無可維持，而應由本院合議庭予以撤銷改判。
(二)爰審酌現今社會詐欺事件層出不窮，手法日益翻新，詐欺集
    團分工亦趨細密，政府及大眾媒體時常宣導詐欺集團之分工
    手法及人頭帳戶常以包裹方式傳送，被告正值青年、智識正
    常、具社會經驗，且曾任詐欺車手以人頭帳戶卡片提款，當
    知悉以不相當報酬代收他人包裹後轉交，將涉及分擔詐欺集
    團工作，仍貪圖報酬而為之，破壞社會治安，無端造成被害
    人財物損失，所為實屬不該，另考量被告犯後坦承犯行之態
    度(含自白洗錢犯行，此部分雖屬想像競合輕罪得減刑部分
　　，然揆諸上開最高法院判決意旨，亦應依刑法第57條併予審
    酌之)，另兼衡被告犯罪之動機、目的、手段，於本案詐欺
    集團中所擔任角色之涉案程度，犯罪所生損害，前科素行，
    尚未與附表一編號1、2所示告訴人2人和解，並審酌被告自
    述高職畢業之智識程度、入所前做保全、月收入3萬多元、
    需撫養父母親之家庭生活經濟狀況（見本院審簡上卷第114
    頁）等一切情狀，分別量處如主文所示之刑（即附表一編號
    1至2「罪名及宣告刑」欄所示之刑）暨定其應執行之刑，以
    示懲儆。
四、沒收
(一)供犯罪所用之物
　1.扣案如附表二編號2所示之IPhone廠牌之手機1支，為被告所
    有供其與「戴志豪」聯繫取簿工作使用，業如前述，自應依
    刑法第38條第2項規定宣告沒收，
　2.至扣案如附表二編號1所示之SAMSUNG廠牌之手機1支，為友
    人「阿仁」欠款抵押給被告(見偵查卷第7頁反面)，非被告
    所有，且無證據證明上開物品與被告本案犯行有關，爰不予
    宣告沒收。
(二)犯罪所得
　1.按共同正犯犯罪所得之沒收或追徵，應就各人所分得之數為
    之；又所謂各人「所分得」之數，係指各人「對犯罪所得有
    事實上之處分權限」而言，其各成員有無犯罪所得、所得數
    額，係關於沒收、追繳或追徵標的犯罪所得範圍之認定，雖
    非屬犯罪事實有無之認定，不適用「嚴格證明法則」，無須
    證明至毫無合理懷疑之確信程度，事實審法院仍應視具體個
    案之實際情形，於各共同正犯有無犯罪所得，或犯罪所得多
    寡，綜合卷證資料及調查結果，依自由證明程序釋明其合理
    之依據而為認定，倘若共同正犯各成員內部間，對於不法利
    得分配明確時，應依各人實際分配所得宣告沒收；若共同正
    犯成員對不法所得並無處分權限，與其他成員亦無事實上之
    共同處分權限者，自不予諭知沒收；然若共同正犯各成員對
    於不法利得享有共同處分權限時，則仍應負共同沒收之責（
    最高法院106年度台上字第539號判決要旨可資參照）。
　2.被告於本案係擔任取簿手工作，尚無證據足資認定被告對附
    表一編號1至2被害人遭詐欺財物與「戴志豪」所屬詐欺集團
    間有事實上共同處分權限，自無從就此部分於被告罪刑項下
    宣告沒收。至被告個人所受報酬部分，被告固於警詢時供稱
    ：「戴志豪」當初說一天報酬1000元，惟實際工作後「戴志
    豪」說底薪是2000元，並表示薪水會轉匯到伊中國信託銀行
    帳號000000000000號帳戶等語(見偵查卷第12頁)，惟觀諸被
    告上開中國信託銀行帳戶之109年11月進入收支明細表(見偵
    查卷第29頁)，109年11月7日並無存入現金，而109年11月9
    日固有存入5000元，然卷內並無證據證明該此款項為「戴志
    豪」所匯、被告本案犯行之報酬，且復經核閱被告與「戴志
    豪」間LINE對話，亦未提及報酬有入帳等紀錄，則依卷內資
    料既無證據證明被告確獲有犯罪所得，是就此部分，爰不予
    宣告沒收。
五、末按「檢察官聲請以簡易判決處刑之案件，經法院認為有第
    451條之1第4 項但書之情形者，應適用通常程序審判之」；
    「對於簡易判決之上訴，準用刑事訴訟法第3編第1章及第2
    章之規定。管轄第二審之地方法院合議庭受理簡易判決上訴
    案件，應依通常程序審理。其認案件有刑訴法第452條之情
    形者，應撤銷原判決，逕依通常程序為第一審判決」，刑事
    訴訟法第452條、法院辦理刑事訴訟簡易程序案件應行注意
    事項第14條分別定有明文。本案被告既經本院判處有期徒刑
    1年、1年，已不符合得為簡易判決處刑之情形，除撤銷原判
    決外，並應依刑事訴訟法第452 條規定適用通常程序自為第
    一審判決，被告、檢察官如不服本判決，仍得上訴於第二審
    管轄法院即臺灣高等法院，併予敘明。
據上論斷，應依刑事訴訟法第455條之1第1項、第3項、第452條
、第369條第1項前段、第364條、第299條第1項前段，洗錢防制
法第14條第1項，刑法第11條前段、第28條、第339條之4第1項第
2款、第55條、第51條第5款、第38條第2項，判決如主文。
本案經檢察官牟芮君提起公訴，檢察官謝雨青到庭執行職務。　
中　　華　　民　　國　　111 　年　　 1　　月　　18　　日
　                刑事第二十二庭審判長法  官  莊書雯  
                                      法　官  葉詩佳
　　　　　　　　　　                  法  官  廖棣儀
上正本證明與原本無異。 
如不服本判決應於收受送達後20日內向本院提出上訴書狀，並應敘述具體理由；其未敘述上訴理由者，應於上訴期間屆滿後20日內向本院補提理由書（均須按他造當事人之人數附繕本）「切勿逕送上級法院」。告訴人或被害人如對於本判決不服者，應具備理由請求檢察官上訴，其上訴期間之計算係以檢察官收受判決正本之日期為準。 因疫情而遲誤不變期間，得向法院聲請回復原狀。　　　　　　　　　　　　　　
　　　　　　　　　　　　　　　　　　　書記官  林志忠
中　　華　　民　　國　　111 　年　　1 　　月　　18　　日
本案附錄法條
中華民國刑法第339條之4
犯第339條詐欺罪而有下列情形之一者，處1年以上7年以下有期
徒刑，得併科1百萬元以下罰金：
一、冒用政府機關或公務員名義犯之。
二、三人以上共同犯之。
三、以廣播電視、電子通訊、網際網路或其他媒體等傳播工具，
    對公眾散布而犯之。
前項之未遂犯罰之。
洗錢防制法第14條
有第二條各款所列洗錢行為者，處7年以下有期徒刑，併科新臺
幣5百萬元以下罰金。
前項之未遂犯罰之。
前二項情形，不得科以超過其特定犯罪所定最重本刑之刑。　
附表一：
編號 告訴人 詐騙時地方式 匯款時日 匯款金額(新臺幣) 匯入帳戶 罪名及宣告刑 1 趙惟賢 詐欺集團成員於109年11月9日致電趙惟賢 ，佯裝係其友人，並謊稱因原先LINE遺失 ，要趙惟賢加入其新帳號為好友，復用LINE致電趙惟賢謊稱人在外地缺錢、土地節稅需幫忙、友人突然不參與投資導致資金短缺云云，向趙惟賢借款 ，致趙惟賢陷於錯誤，而於右列時間，匯款右列金額至右列帳戶內。 109年11月9日14時57分 18萬元 賴又慈申設之聯邦銀行帳號(000)000000000000號帳戶 郭豐慶犯三人以上共同詐欺取財罪，處有期徒刑壹年。 2 楊次郎 詐欺集團成員於109年11月11日16時46分許，致電楊次郎，佯裝係其友人，並謊稱 因更換手機號碼，要楊次郎加入其新門號為LINE好友，復用LINE致電楊次郎，謊稱 ：缺錢需借款云云，致楊次郎陷於錯誤，而於右列時間 ，匯款右列金額至右列帳戶內。 109年11月12日12時39分 5萬元 賴又慈上開帳戶 郭豐慶犯三人以上共同詐欺取財罪，處有期徒刑壹年。 
附表二：
編號 物品名稱 扣押物品目錄表卷證出處 1 SAMSUNG廠牌之手機1支(IMEI：000000000000000) 偵查卷第103頁 2 IPhone廠牌之手機1支(IMEI：0000000000000000，內含門號0000000000號之SIM卡1張) 偵查卷第111頁